臺灣板橋地方法院刑事判決　　　　　 100年度交易字第701號
公　訴　人　臺灣板橋地方法院檢察署檢察官
被　　　告　梁柯美雲
上列被告因業務過失傷害案件，經檢察官提起公訴（100 年度偵
字第15248 號），被告於審理中為有罪陳述，經告知簡式審判程
序之旨，並聽取當事人之意見後，經本院裁定進行簡式審判程序
，判決如下：
    主  文
梁柯美雲犯過失傷害罪，處拘役伍拾玖日，如易科罰金，以新臺
幣貳仟元折算壹日。
    事  實
一、梁柯美雲於民國100 年2 月17日傍晚6 時10分許，騎乘車牌
    號碼HY5-107 號重型機車，沿新北市○○區○○路一段之雙
    向四線道車道之往中山橋方向車道（二線道車道）行駛，於
    行經光復路一段與同段68巷交岔路口時，欲自該交岔路口左
    轉駛入同段68巷，而其行駛之光復路一段往中山橋方向車道
    ，除於進入該交岔路口處設有機慢車兩段式左轉標誌外，於
    該交岔路口內之該車道上亦設有機慢車左轉待轉區線（白色
    長方形框線），是其本應注意於該交岔路口左轉時，應依該
    路口標誌及道路標線指示，以兩段式左轉方式左轉，且應注
    意汽機車於通常交岔路口左轉時，應行至交岔路口中心處左
    轉，不得占用來向車道而搶先左轉，並另應注意車前狀況，
    隨時採取必要之安全措施之道路交通安全規則所定之安全行
    車規定，而依當時道路交通狀態，並無不能注意之情形，詎
    其竟疏於注意，除未以兩段式左轉方式為左轉外，於其行駛
    之光復路一段路口交通管制號誌為綠燈時，逕自其行駛之光
    復路一段往中山橋方向車道穿越該車道停止線，欲再穿越該
    停止線前方行人穿越道左轉駛入光復路一段68巷車道內，而
    占用來向車道搶先左轉，並於上開違規穿越車道時，復未注
    意對向車道（即光復路一段往重新路方向車道）行車狀況，
    致於其穿越該車道停止線而尚未穿越該停止線前方之行人穿
    越道時，恰有行駛在其對向車道之騎乘車牌號碼A2Y-279 號
    重型機車之王玟婷沿該對向車道直行穿越該交岔路口並已駛
    入（或已穿越）光復路一段往中山橋方向車道之進入該交岔
    路口之該行人穿越道，二車遂在上開停止線之往對向車道延
    伸線與該停止線前方之行人穿越道間（該停止線與行人穿越
    道間約係一部自用小客車之車長）之光復路一段往重新橋方
    向車道之內側車道發生碰撞，二人均因此人車倒地，二車倒
    於該內側車道之車道中央處，王玟婷隨後經據報前往救助之
    救護車於同日傍晚6 時42分送至行政院衛生署台北醫院急診
    ，診斷受有「右眼窩內側及下側骨折、右側顴骨骨折及眼眶
    底骨折；臉部之開放性傷口，約2 公分；右臉頰擦挫傷」之
    傷害並進行急診；而梁柯美雲亦經送同院診治，並於院內向
    前往處理員警坦承肇事，始查知上情。
二、案經王玟婷訴由新北市政府警察局三重分局報告臺灣板橋地
    方法院檢察署偵查起訴。
    理  由
一、本案被告梁柯美雲所犯係死刑、無期徒刑或最輕本刑為三年
    以上有期徒刑以外之罪，於本院審理中，被告先就被訴事實
    為有罪之陳述，經本院告知簡式審判程序之旨，並聽取公訴
    人、被告之意見後，由本院依刑事訴訟法第273 條之1 第1
    項規定，裁定行簡式審判程序。
二、上開犯罪事實，除據被告於警詢、偵訊及審理中均坦承不諱
    外，並經證人即告訴人王玟婷於警詢、偵訊中證述明確，另
    有臺北縣政府警察局三重分局繪製之道路交通事故現場圖暨
    調查報告表各一份、道路交通事故現場照片、王玟婷之行政
    院衛生署台北醫院診斷證明書在卷可稽。被告雖坦承其未依
    規定兩段式左轉之行車行為造成告訴人受傷，惟以告訴人就
    本件事故亦有過失，請求將本案送鑑定判定雙方過失程度，
    以能量處輕刑云云置辯，惟查：
  (一)本案道路交通事故現場圖及道路交通事故現場照片所示之兩
    車事故後倒地位置，並未經移動之事實，業據被告與告訴人
    於警詢（即道路事故交通談話紀錄表）中陳述明確，依上開
    現場圖及現場照片所示之兩車倒地位置，查係在事實欄一所
    示之光復路一段往中山橋方向車道之進入該交岔路口之停止
    線之往對向車道延伸線與該停止線前方之行人穿越道間之光
    復路一段往重新橋方向車道之內側車道之中央位置（該內側
    車道寬3.4 公尺，而二車倒地位置至該道路雙黃線延伸線之
    垂直投影最近距離為1.3 公尺、最遠距離為2.0 公尺）；且
    依卷附採證照片，上開停止線與行人穿越道之距離，約有一
    部自用小客車車長（偵查卷第21頁上方之現場照片，恰有一
    部自用小客車行經兩車倒地處之對向車道）；另現場並無兩
    車因碰撞倒地後而於地面滑行之刮地痕出現。
  (二)依上開事證所示之二車倒地位置及現場跡證，參照被告及告
    訴人陳述之係各自欲左轉及直行之行車動向，本案肇事之兩
    車行車動向，應係被告穿越光復路一段往中山橋方向車道之
    停止線之後，因欲左轉駛入光復路一段68巷，遂沿該停止線
    及該停止線前方之行人穿越道間之該路面向光復路一段68巷
    之方向行駛，而於其穿越光復路一段之道路中線（雙黃線）
    並繼續朝上開方向行駛時，沿光復路一段往重新橋方向車道
    直行之告訴人機車，已穿越該交岔路口並已駛入（或已穿越
    ）上開行人穿越道，二車因而在上開倒地位置處碰撞後倒地
    之該肇事過程，應堪認定。
  (三)按「機器腳踏車行駛至交岔路口，其轉彎，應依標誌或標線
    之規定行駛；無標誌或標線者，應依第一百零二條及下列規
    定行駛：一、內側車道設有禁行機車標誌或標線者，應依兩
    段方式進行左轉，不得由內側或其他車道左轉。二、在三快
    車道以上單行道道路，行駛於右側車道或慢車道者，應以兩
    段方式進行左轉彎；行駛於左側車道或慢車道者，應以兩段
    方式進行右轉彎。」、「汽車行駛至交岔路口，其行進、轉
    彎，應依下列規定：一、…。五、左轉彎時，應距交岔路口
    三十公尺前顯示方向燈或手勢，換入內側車道或左轉車道，
    行至交岔路口中心處左轉，並不得占用來車道搶先左轉。六
    、…。」，道路交通安全規則第99條第2 項、第102 條第1
    項第5 款分別定有明文，另「汽車行駛時，駕駛人應注意車
    前狀況及兩車併行之間隔，並隨時採取必要之安全措施。」
    ，同規則第94條第3 項亦定有明文。
  (四)是依上開認定之本案肇事過程，參照上開交通安全規則，被
    告其本案逕自停止線及行人穿越道間之路面穿越道路之行為
    ，除有未依兩段式左轉方式之違規行為外，其左轉穿越道路
    方式，亦與通常於左轉時應駛入交岔路口中心處後左轉之安
    全駕駛方式有違，是對其對向車道駕駛人而言，其上開行車
    行為，係難以預測之危險行車行為，而其為該危險行車行為
    ，本更應注意其對向來車狀況，是其亦顯有未注意車前狀況
    且未採必要安全措施之行為之違規，足堪認定其確應負過失
    責任；而告訴人本案係已直行先後穿越該交岔路口及上開行
    人穿越道，參酌二車倒地位置，難認告訴人有何過失存在，
    是被告以前詞置辯，自難採認。
  (五)綜上事證，本案事證明確，被告犯行洵堪認定，應予依法論
    科。
三、核被告所為，係犯刑法第284 條第1 項前段之過失傷害罪。
    又本案被告雖有於醫院向到場處理員警坦承為肇事人，惟依
    刑法第62條規定，自首現僅係「得」減輕其刑，而肇事致人
    死傷而逃逸行為，除經刑法第185 條之4 規定為犯罪行為外
    ，肇事致人死傷如未在場採取救護措施及依規定處置並通知
    警察機關處理者，亦經道路交通管理處罰條例第62條第3 項
    列屬應處罰之違規行為，是於交通肇事致人死傷案件，除該
    自首情事有特殊值得減輕之情形外，尚難認有依自首規定而
    予以減輕之必要性存在。爰審酌被告教育程度、行車經驗、
    其行為之危險性、本案肇事應歸責其過失所致、告訴人所受
    傷勢，斟酌其犯罪後雖坦承其部分過失，惟未能檢討自己行
    車疏失，僅一味指責本案係告訴人過失所致等之一切情狀，
    斟酌其無前科紀錄，雖過失犯有期徒刑不構成累犯前科，然
    有期徒刑仍屬影響個人名譽之前案紀錄，茲量處如主文所示
    之拘役刑，並提高易科罰金之折算標準，諭知如易科罰金之
    折算標準，如主文所示，以示懲儆。
據上論斷，應依刑事訴訟法第273 條之1 第1 項、第299 條第1
項前段，刑法第284 條第1 項、第41條第1 項前段，刑法施行法
第1 條之1 第1 項、第2 項前段，判決如主文。
本案經檢察官林慈雁到庭執行職務。
中    華    民    國  100     年    9     月    20    日
                  刑事第三庭  法  官  陳世旻
上列正本證明與原本無異。
如不服本判決，應於判決送達後10日內敘明上訴理由，向本院提
出上訴狀 (應附繕本) ，上訴於臺灣高等法院。其未敘述上訴理
由者，應於上訴期間屆滿後20日內向本院補提理由書「切勿逕送
上級法院」。
                              書記官  梁福建
中    華    民    國   100    年    9     月    20    日
附錄：本案論罪科刑法條
中華民國刑法
第284 條（過失傷害罪）
因過失傷害人者，處六月以下有期徒刑、拘役或五百元以下罰金
，致重傷者，處一年以下有期徒刑、拘役或五百元以下罰金。
從事業務之人，因業務上之過失傷害人者，處一年以下有期徒刑
、拘役或一千元以下罰金，致重傷者，處三年以下有期徒刑、拘
役或二千元以下罰金。
中華民國刑法施行法（民國95年06月14日修正）
第1-1 條
中華民國九十四年一月七日刑法修正施行後，刑法分則編所定罰
金之貨幣單位為新臺幣。
九十四年一月七日刑法修正時，刑法分則編未修正之條文定有罰
金者，自九十四年一月七日刑法修正施行後，就其所定數額提高
為三十倍。但七十二年六月二十六日至九十四年一月七日新增或
修正之條文，就其所定數額提高為三倍。